【裁判字號】    92,交上訴,37
【裁判日期】    920403
【裁判案由】    公共危險
【裁判全文】
臺灣高等法院刑事判決                          九十二年度交上訴字第三七號
    上  訴  人  臺灣臺北地方法院檢察署檢察官
    被      告  乙○○
右上訴人因公共危險案件，不服臺灣臺北地方法院九十一年度交訴字第六九號，中華
民國九十一年十二月三十日第一審判決（起訴案號：臺灣臺北地方法院檢察署九十一
年度偵字第八八六七號），提起上訴，本院判決如左：
    主  文
原判決關於公共危險部分撤銷。
乙○○駕駛動力交通工具肇事，致人受傷而逃逸，處有期徒刑柒月，緩刑參年。
    事  實
一、乙○○於民國九十年十二月七日，駕駛車號Ｂ０－三七五八號自小客車，搭載友
    人甲○○，沿台北市○○○路自東向西方向行駛，於行經台北市中山區○○○路
    、遼寧街口前擬右轉時，原應注意車輛前後狀況，並顯示右轉方向燈號，以提醒
    後方來車，且不得自後方超越前車轉彎，依當時情形亦無不能注意之情事，疏未
    注意自丙○○所騎乘行駛於同方向之車號ＣＪＩ－三七二號重型機車左後方超車
    ，且未打右方向燈即貿然右轉，致撞及丙○○之前揭機車，使丙○○倒地，並受
    有右手肘及兩膝擦傷、頭暈等傷害（過失傷害罪部分業經告訴人撤回告訴，經原
    審判決不受理）。詎乙○○於駕車肇事致丙○○受傷後旋即逃逸，經路過機車騎
    士丁○○見狀上前追趕，並告知乙○○及甲○○肇事之情，惟乙○○仍拒絕下車
    查看。
二、案經丙○○訴由台北市政府警察局中山分局報請台灣台北地方法院檢察署檢察官
    偵查起訴。
    理  由
一、訊據被告固不否認其確曾於右開時間駕駛汽車行經右開路口，及被證人丁○○攔
    下、丁○○並曾告知伊已經肇事、伊應返回車禍現場處理之事實，然矢口否認有
    何駕駛汽車肇事逃逸之犯行。辯稱：伊並未擦撞到丙○○，而且丁○○他是一個
    陌生人，當時他戴著安全帽，叫伊跟他走，伊認為問心無愧，當時認為不關自己
    的事所以未下車查看等語。
二、惟查右揭事實，業據告訴人丙○○於警訊、偵查及審理時指訴歷歷，且有道路交
    通事故調查報告表、臺北市政府警察局中山分局交通分隊交通事故談話紀錄表、
    臺北市政府警察局中山分局交通分隊道路交通事故補充資料表、財團法人基督復
    臨安息日會臺安醫院之診斷證明書及照片四幀等資料在卷可稽。證人丁○○於偵
    查時亦證稱確於右揭時地親眼目睹被告駕駛之ＢＯ三七五八號自小客車，未打方
    向燈，自告訴人後方超車右轉，並於撞倒告訴人後旋即逃逸，經伊追趕告知後仍
    拒絕下車處理等語（見頁）於本院審理時亦到庭證稱：「當天下毛毛雨，我看到
    小客車要右轉遼寧街，沒有打方向燈，機車時速約三十公里左右，小客車比機車
    快，小客車是否有擦撞到被害人的機車，我沒有看到。我當時是在他們車的後面
    。當時我是看到被害人機車在被告小客車轉過去的時候忽然間就往右倒下去了，
    當時他們二者是很靠近。機車倒下之後，我看小客車都沒有停下來，我就追著被
    告過去了。我本來是要直行南京東路的。後來追到被告時，我就跟小客車裡的駕
    駛說『你們有撞到人，知道嗎？』他們說『沒有』，我就問他們『要不要回去看
    一下』，他們就說『他們沒有撞到人，沒有必要回去看』。當時我就是跟被告說
    的沒有錯」等語（本院九十二年三月十四日訊問筆錄）。雖證人丁○○未能確實
    證明親眼目睹被告駕駛之小客車有擦撞到告訴人所騎乘之機車情形，然依告訴人
    丙○○指稱係被告小客車擦撞到伊機車，伊當時是在慢車道行駛，被告當時是伊
    左後方超車快速右轉致擦撞到伊，擦撞到伊機車的左前方，擦撞之後，伊機車就
    往右邊倒地」等語（本院九十二年三月十四日訊問筆錄）。顯然告訴人在被擦撞
    之後，其所騎乘之機車係往右傾倒。再參以告訴人所騎乘之機車於車禍後，係受
    有左前車頭擦撞痕、右側車身擦地痕、右照後鏡斷裂、前避震器、前蓋、珠盤、
    大燈、大燈罩、鋁把之損害（參照卷附道路交通事故補充資料表、車損照片、估
    價單），除機車右側車身之損害可能為告訴人往右倒地後所造成之外，其餘關於
    機車「左前車頭擦撞痕」，自有可能係遭被告所駕駛之自小客車自告訴人之右後
    方超車右轉時擦撞所致。又告訴人被擦撞致人車倒地之後，受有右手肘及兩膝擦
    傷、頭暈等傷害，亦有臺安醫院診斷證明書在卷可按。故本件被告駕駛之自小客
    車肇事致告訴人受傷等情，應可認定。
三、被告雖辯稱伊不知道有無撞到告訴人之機車，當時認為不關自己的事所以未下車
    查看等語。惟查依卷附臺北市政府警察局中山分局交通分隊道路交通事故補充資
    料表及估價單記載，告訴人所騎乘之機車，因該車禍而受有左前車頭擦撞痕、右
    側車身擦地痕、右照後鏡斷裂、前避震器、前蓋、珠盤、大燈、大燈罩、鋁把之
    嚴重損害，堪認本次車禍告訴人車輛倒地後確產生劇烈之滑行，則其機車與地面
    之摩擦聲音應屬不小，參以被告所駕駛之車輛，係裕隆ＭＡＲＣＨ之車輛，依該
    車種之隔音效果不佳，對於外界之聲音極易傳達至車內；又肇事當時路上車子不
    多，在此沈靜之夜晚，上開尖銳之滑倒摩擦聲，勢必特別刺耳明顯；況肇事當時
    車上除被告外，尚附載證人甲○○，對於上開顯而易見之事實，二人均毫無知覺
    ，自有悖常情。再參以本件被告於肇事逃逸後，經證人丁○○自後追趕，並明確
    告知被告在上開地點撞到人之事實等情，堪認被告當時在主觀上確已產生「已經
    發生車禍之觀念。雖然證人甲○○於原審審理時經隔離訊問時，供稱其並不知悉
    已經發生車禍等語，與被告所供相符，惟證人甲○○對於被告在右轉時有無打方
    向燈一事，於偵訊時稱不知道，於原審審理時則改稱有打方向燈等語，前後所供
    不一，且關於遭證人丁○○攔停後，有無討論案情一事，證人甲○○供稱沒有討
    論，被告則稱有討論，二人所供述亦不相符，從而證人甲○○之證詞不無瑕疵可
    言，況其與被告係同事關係，車禍當時其又坐在被告車上，所為證詞難免偏頗被
    告，其上開證詞是否可採，自有可議；再參酌被告於警訊時明白供稱於右揭時地
    ，其所駕駛之汽車右轉時，有看見告訴人之CJI-三七二號重型機車摔倒，及證人
    丁○○追趕上前告知其已肇事，有人被撞跌倒，惟自己拒絕下車查看等情（見偵
    查卷第三頁）。益見被告事後所為辯解其並非肇事後逃逸等語，係畏罪卸責之詞
    。
四、按刑法第一百八十五條之四之駕駛動力交通工具肇事致人死傷而逃逸罪之立法目
    的，乃為維護交通，增進行車安全，促使當事人於事故發生時，能對被害人即時
    救護，減少死傷，以保護他人權益並維護社會秩序。且其立法精神在於交通事故
    一旦發生，而有發生人員傷亡之情況下，不論是撞人或被撞，或是因其他事故而
    造成死傷，只要是在駕駛動力交通工具過程內所發生者，參與這整個事故過程的
    當事人皆應協助防止死傷之擴大，蓋如駕駛人於事故發生後，隨即駕車逃離現場
    ，不僅使肇事責任認定困難，更可能使受傷之人喪失生命或求償無門。是該罪之
    成立只以行為人有駕駛動力交通工具肇事，致人死傷而逃逸之事實為已足，至行
    為人之肇事有否過失，則非所問（最高法院八十八年度臺上字第七三九六號判決
    參照）。本件被告於警訊時既自承其於右揭時地右轉時，有親眼目睹告訴人之機
    車「不知何故」摔倒，且證人丁○○亦有追趕上前告知其肇事之情，則被告對於
    自己駕車肇事致告訴人摔倒受傷一節，自無法推託不知，其竟仍拒絕下車查看，
    並旋即駛離現場，是被告主觀上有肇事逃逸之故意，已至明顯。所辯無非圖卸之
    詞，不足採信，其犯行堪以認定，應依法論科。
五、核被告所為，係犯刑法第一百八十五條之四之肇事逃逸罪。原審未察，諭知無罪
    之判決，容有未當，檢察官提起上訴指摘原判決不當，其上訴有理由，應由本院
    將原判決關於肇事逃逸罪部分撤銷改判，爰犯罪之動機、目的、手段、所生之危
    害、犯罪之後已與被害人達成和解，賠償被害人損失及其犯後之態度等一切情狀
    ，量處如主文所示之刑。末查被告前未曾受有期徒刑以上刑之宣告，有本院被告
    全國前案紀錄表在卷可機，其因一時疏忽致觸法，犯罪之後已與告訴人丙○○達
    成民事和解，賠償告訴人損失，經告訴人到庭陳明，被告經此科刑教訓，當知所
    警惕，而無再犯之虞，故認對其所宣告之刑以暫不執行為適當，爰併予宣告緩刑
    三年，以勵自新。
據上論斷，應依刑事訴訟法第三百六十九條第一項前段、第三百六十四條、第二百九
十九條第一項前段，刑法第一百八十五條之四、第七十四條第一款，判決如主文。
本案經檢察官洪泰文到庭執行職務。
中      華      民      國    九十二    年      四      月      三      日
                              臺灣高等法院交通法庭
                                  審判長法  官  陳  正  雄
                                        法  官  許  宗  和
                                        法  官  許  錦  印
右正本證明與原本無異。
如不服本判決，應於收受送達後十日內向本院提出上訴書狀，其未敘述上訴之理由者
並得於提起上訴後十日內向本院補提理由書（均須按他造當事人之人數附繕本）。
                                        書記官  楊  妙  恩
中      華      民      國    九十二    年      四      月      七      日
附錄本案論罪科刑法條全文：
中華民國刑法第一百八十五條之四
駕駛動力交通工具肇事，致人死傷而逃逸者，處六月以上五年以下有期徒刑。


司法院資訊處製作；財團法人民間司法改革基金會備份。
